【裁判字號】    95,上訴,2536
【裁判日期】    951116
【裁判案由】    偽造文書
【裁判全文】
臺灣高等法院刑事判決                95年度上訴字第2536號
上  訴  人  臺灣臺北地方法院檢察署檢察官
被      告  丙○○
指定辯護人  本院公設辯護人陳德仁
上列上訴人因被告偽造文書案件，不服臺灣臺北地方法院94年度
訴字第405號，中華民國95年5月19日第一審判決（起訴案號：臺
灣臺北地方法院檢察署93年度偵字第11829、94年度偵緝字第79
號），提起上訴，本院判決如下：
    主  文
上訴駁回。
   事實及理由
一、上訴人即被告丙○○經合法傳喚未於本院之審理期間到庭，
    然據其於本院之準備程序中對原審所判決之事實坦承不諱，
    而本案經本院審理結果，認第一審以被告刑法第216條行使
    同法第210條、212條及同法第339條第1項之詐欺取財罪，而
    行使偽造特種文書及行使偽造私文書有想像競合犯之關係，
    從一重罪之行使偽造私文書論處，再該罪與詐欺取財罪有牽
    連犯之關係，再從一重之行使偽造私文書處斷，量處被告有
    期徒刑4月，並諭知如易科罰金，以300元折算一日，經核其
    認事用法及量刑均無不當，應予維持，並引用第一審判決書
    記載之事實、證據及理由（詳如附件）。惟原審之事實欄再
    予之補正丙○○與陳彥廷（原名陳宗群）簽完汽車出租約定
    切結書、擔保還款之私文書後，與變造之簡大基之身分證同
    時行使交付宏昇公司之承辦人。另原判決之主文易科罰金之
    折算標準補正以「銀元」300元折算壹日。
二、被告行為後，刑法總則修正有關之規定比較。
(一)、查被告行為後，94年1月7日修正公布之刑法，自95年7月1日
    施行，修正後之刑法刪除第55條關於牽連犯之規定。本件被
    告所犯上開行使造私文書與詐欺取財罪具有牽連犯之關係，
    依修正前即行為時之規定，應從一重之行使偽造私文罪處斷
    ；依修正後之刑法既已刪除牽連犯之規定，則所犯上述各罪
    應依數罪併罰之規定分論併罰。比較新舊法之規定，修正後
    之規定並非較有利於被告，依刑法第2條第1項之規定，應適
    用行為時之法律，即適用修正前刑法第55條牽連犯之規定，
    從一重之行使偽造私文書罪處斷。
(二)、再按被告犯罪時之刑法第41條第1項前段規定：「犯最重本
    刑為5年以下有期徒刑以下之刑之罪，而受6個月以下有期徒
    刑或拘役之宣告，因身體、教育、職業、家庭之關係或其他
    正當事由，執行顯有困難者，得以1元以上3元以下折算一日
    ，易科罰金。」又被告行為時之易科罰金折算標準，修正前
    罰金罰鍰提高標準條例第2條前段（現已刪除）規定，就其
    原定數額提高為100倍折算1日，則本件受刑人行為時之易科
    罰金折算標準，應以銀元300元折算1日，經折算為新臺幣後
    ，應以新臺幣900元折算為1日。惟95年7月1日修正公布施行
    之刑法第41條第1項前段則規定：「犯最重本刑為5年以下有
    期徒刑以下之刑之罪，而受6個月以下有期徒刑或拘役之宣
    告者，得以新臺幣1千元、2千元或3千元折算一日，易科罰
    金。」比較修正前後之易科罰金折算標準，以95年7月1日修
    正公布施行前之規定，較有利於受刑人，則應依刑法第2條
    第1項前段，適用修正前刑法第41條第1項前段規定，定其折
    算標準。
(三)、再有關刑法第212條所定300元以下罰金刑及同法第339條第1
    項所定1000元以下罰金刑之貨幣單位及提高倍數部分：依刑
    法施行法第1條之1：「中華民國94年1月7日刑法修正施行後
    ，刑法分則編所定罰金之貨幣單位為新臺幣」「94年1月7日
    刑法修正時，刑法分則編未修正之條文定有罰金者，自94
    年1月7日刑法修正施行後，就其所定數額提高為30倍。但72
    年6月26日至94年1月7日新增或修正之條文，就其所定數額
    提高為3倍」，由原先以銀元計算，並依罰金罰鍰提高標準
    條例第1條前段提高10倍之規定，修正為依新臺幣計算並提
    高為30倍，是依行為時之規定對於被告並無不利，併予敘明
    。
(四)、又行為後法律有變更者，依修正前刑法第2條第1項之規定，
    以適用裁判時法為原則，如行為時法有利於行為人，則例外
    適用行為時法；依修正後刑法第2條第1項規定，以適用行為
    時法為原則，惟如裁判時法有利於行為人，則例外的適用裁
    判時法。以往實務見解，認原判決未及比較適用新舊法時，
    上訴後，雖比較結果以舊法有利於行為人，而原判決別無其
    他撤銷事由，仍應由本院以此為由撤銷改判。惟修正後之規
    定係以適用行為時法為原則，因此原判決雖未及比較適用，
    然上訴本院後，經比較新舊法，行為後之法律並非較有利於
    行為人，仍應適用行為時法，則原判決適用行為時法即無不
    當，自不構成撤銷之事由。
三、公訴人上訴及併案意旨：丙○○於92年10月下旬某日，向乙○○佯稱其所經營之宗倫企業社可代辦信用貸款，需乙○○
    提供其妻甲○○之信用卡供銀行信用評等之參考，然丙○○
    取得該信用卡後，即至如併辦意旨表附表所示之時、地向不
    知情之特約商家大量消費刷卡購物，足生損害於甲○○、特
    約商家及銀行，嗣經乙○○向發卡銀行查詢始知上情。再丙○○已知其無清償能力，仍於93年7月上旬某日，在台北市
    松山區○○街400巷1號1樓晉陞實業有限公司，向戊○○佯
    稱：其已向民航局承包台北機場之噪音改善工程及台北市○○○路、復興北路、撫遠街等18處住家門窗施工工程，使戊○○信以為真，依約施作。戊○○於93年10月間向丙○○催
    討工程款時，丙○○竟偽造曾偉倫之名義，面額各為新台幣
    （下同）10萬元、38萬元、30萬元之本票交付戊○○充作工
    程款，嗣上開本票屆期不獲兌現，戊○○始知受騙。因認丙○○涉犯有刑法行使偽造私文書及偽造有價證券罪，其以上
    開手法遂行其詐欺取財之目的，所犯偽造私文書及詐欺之罪
    名與本案所判之罪名相同，犯罪時間緊接，顯係基於概括之
    犯意所為，為連續犯，屬裁判上之一罪，依審判不可分之原
    則，為起訴效力所及云云。經查：
(一)、被告此部分犯行，係騙取他人之信用卡去刷卡購物消費，與
    本案之事實，係持變造身分證去車行騙車。二者間之手法並
    不相同。再者本案被告騙取車輛之共犯有3人即被告、陳彥
    廷、綽號「阿倫」；而被告騙取乙○○持有妻子之信用卡，
    並無其他共犯。是二案之犯罪態樣，亦有不同。則犯案之手
    法、態樣均有不同，從而難認係基於括之犯意所為，並無連
    續犯裁判上一罪之關係可言，本院自不得併予審理，則（臺
    灣臺北地方法院檢察署94年度偵字第3173號）應退回公訴人
    另行偵辦處理。
(二)、被告向戊○○詐騙施作工程之犯行，係在93年7月間，而本
    案之犯行係在92年8月間，二案相隔近1年，顯難認為基於概
    括之犯意所為；且手法亦不相同，一是詐騙施作工程之材料
    及勞務；一是騙取車輛，且騙取車輛時係以變造之他人身分
    證件為之；而騙取施作工程並未有持任何偽造或變造之證件
    亦有不同。再者本案被告騙取車輛之共犯有3人即被告、陳
    彥廷、綽號「阿倫」；而被告騙取工程之施作，並無其他共
    犯。是二案之犯罪態樣，亦有不同。從而難認係基於概括之
    犯意所為，並無連續犯裁判上一罪之關係可言，本院自不得
    併予審理，則（臺灣臺北地方法院檢察署94年度偵字第
    21539號）應退回公訴人另行偵辦處理。
四、公訴人聲請併案審理意旨，丙○○於92年10月23日晚上11
    時許，在台北市○○○路492號其母丁○○所經營之晉陞公
    司，竊取該公司所有之空白支票9紙（ＵＣ0000000至ＵＣ
    0000000，其中ＵＣ0000000未竊）嗣於不詳時間、地點，連
    續竊用晉陞公司之印章及偽造丁○○之印章於上開空白支票
    上，而偽造該等支票，再於92年10月24日持票號ＵＣ000000
    0 偽造面額85000元之支票，冒用其父曾宗鑽之名義，持其
    父之身分證影本持向不知情之許俊敏購買車牌號碼ＧＦ3791
    號自用小客車，致許俊敏陷於錯誤，而持上開資料至監理機
    關辦理汽車過戶申請登記為曾宗鑽之名義，足以生損害於曾
    宗鑽及監理機關對於車輛管理之正確性。丙○○再於92年10
    月底、11月初，持上開已偽造完成之票號ＵＣ0000000、Ｕ
    Ｃ0000000之支票，面額各為65000元、50000元，在台北市
    南港區○○○路○段82號、台北縣中和市○○街某處，持向
    不知情之乙○○調現，使乙○○陷於錯誤，如數交付現金供
    丙○○花用，嗣該支票遭退票後，始為警查獲。92年12月23
    日丙○○竟意圖為使他人受刑事處分，向台北市政府警察局
    中山分局告訴，前揭支票係吳誌偉、黃文亮、乙○○、莊昌
    學、饒憲玉及綽號小傑之男子持槍押其至丁○○所經營之晉
    陞公司竊取，而誣指上開人員犯有強盜及妨害自由罪嫌云云
    ，因認丙○○犯有刑法第320條第1項之竊盜罪嫌、201條第1
    項之偽造有價證券罪嫌、第216條行使同法第210條之偽造私
    文書罪嫌、第214條使公務員登載不實罪嫌暨同法第169條第
    1 項之誣告罪嫌。經查：
    此部分被告係以竊取其母親所經營公司之空白支票，據以偽
    造支票，冒用其父親之名義，持該偽造之支票支付價款購買
    車輛後，並以其父之名義登記該車，且持該偽造之票據持向
    他人調現，案發後又誣指該票係被人持槍強押去行竊云云，
    此部分被告涉及偽造有價證券、竊盜（竊盜部分業據被告之
    母親於警詢中陳明，不對被告告訴，依刑法第324條2項之規
    定，此部分之訴追條件即有欠缺）、誣告之罪嫌，其手法複
    雜，與本案被告單純僅係持變造之駕照去騙取車輛之手法，
    顯不相同；而該案與本案有關之連續犯之關係僅行使偽造私
    文書（冒用其父名義登記為車輛之所有人），此為被告犯該
    案犯行之小部分，難認係基於概括之犯意所為，此部分（臺
    灣臺北地方法院檢察署95年度偵字號號18342號）亦應退回
    檢察官另行偵辦處理。
五、綜上公訴人上訴及併案意旨，認前揭案件與本案有連續犯裁
    判上一罪之關係云云，並無理由，本院不得併予審理，其上
    訴為無理由，應予駁回。
六、被告經合法傳喚，有送達回證附卷可考，且無在監或在押之
    紀錄，有本院出入監簡列表附卷可憑，無正當理由未於審判
    期日到庭，是依刑事訴訟法第371條規定，本院爰不待其陳
    述，逕行判決。
據上論斷，應依刑事訴訟法第373條、第368條、第371條，判決
如主文。
本案經檢察官柯麗鈴到庭執行職務。
中    華    民    國    95    年    11    月    16    日
                  刑事第十四庭  審判長法  官  蘇隆惠
                                      法  官  陳玉雲
                                      法  官  林秀鳳
以上正本證明與原本無異。
如不服本判決，應於收受送達後十日內向本院提出上訴書狀，其
未敘述上訴之理由者並得於提起上訴後十日內向本院補提理由書
（均須按他造當事人之人數附繕本）。
                                      書記官  耿鳳君
中    華    民    國    95    年    11    月    17    日
附錄：本案論罪科刑法條全文
刑法第210條
偽造、變造私文書，足以生損害於公眾或他人者，處5 年以下有
期徒刑。
刑法第212條
偽造、變造護照、旅券、免許證、特許證及關於品行、能力服務
或其他相類之證書、介紹書，足以生損害於公眾或他人者，處1
年以下有期徒刑、拘役或300元以下罰金。
刑法第216條
行使第210 條至第215 條之文書者，依偽造、變造文書或登載不
實事項或使登載不實事項之規定處斷。
刑法第339條第1項
意圖為自己或第三人不法之所有，以詐術使人將本人或第三人之
物交付者，處5 年以下有期徒刑、拘役或科或併科1000元以下罰
金。


司法院資訊處製作；財團法人民間司法改革基金會備份。
